臺灣高等法院民事判決
109年度上字第1087號
上  訴  人  蔡梨珠  
訴訟代理人  游孟輝律師
            宋銘樹律師
            朱敬文律師
被上訴人    華南商業銀行股份有限公司

法定代理人  張振芳  
訴訟代理人  侯水深律師
            黃亭韶律師

上列當事人間第三人異議之訴事件，上訴人對於中華民國109年6
月30日臺灣臺北地方法院109年度訴字第2150號第一審判決提起
上訴，本院於109年11月24日言詞辯論終結，判決如下：
    主      文
上訴駁回。
第二審訴訟費用由上訴人負擔。
    事實及理由
上訴人主張：被上訴人執原審法院101年度重訴字第112號民事
  判決、本院102年度重上字第546號判決、最高法院103年台上
  字第1053號駁回上訴裁定(下稱系爭確定判決）為執行名義，
  向原法院民事執行處聲請對訴外人邱淑玲強制執行，命邱淑玲
  將占用坐落臺北市○○區○○段0○段000地號土地（下稱系爭土地
  ）上之門牌號碼同區○○○路0段00號建物（第1層面積36.93平方
  公尺、第2層面積58.34平方公尺、頂樓增建部分面積36.93平
  方公尺、騎樓面積21.40平方公尺，合計面積153.60平方公尺
  ，以下合稱系爭建物）拆除，並將所占用土地返還被上訴人，
  經原審法院108年度司執字第67095號強制執行事件（下稱系爭
  執行事件）受理。伊非系爭確定判決之當事人。訴外人洪秀月
  先後於民國102年10月22日、103年1月6日自邱淑玲處受贈系爭
  建物各1/2，復於109年3月9日將系爭建物售予伊，伊實際占有
  使用中，伊基於買賣契約自得合法占有系爭建物，屬強制執行
  法第15條規定之「就執行標的物有足以排除強制執行之權利」
  之第三人，爰依強制執行法第15條規定，請求撤銷系爭執行事
  件之強制執行程序(原審為上訴人敗訴之判決，其提起上訴)。
  上訴聲明：㈠原判決廢棄；㈡系爭執行事件應予以撤銷。
被上訴人則以：上訴人自訴外人洪秀月受讓取得者僅為系爭建
  物之事實上處分權，而事實上處分權之承認係實務上就未辦保
  存登記建物之便宜措施，難認與所有權具有相同權能，非屬得
  以排除強制執行之權利等語，資為抗辯。
經查：
  ㈠系爭建物為張李寶蓮所興建，未經所有權登記，上訴人於109
    年3月9日因買賣取得事實上處分權。
　　1.被上訴人所有之系爭土地上原有木造1層建物（門牌○○○路
      0段00號，經所有權登記為臺北市○○區○○段0○段00○號，建
      物謄本見原審卷第73頁），因臺北市政府工務局新建工程
      處辦理62年度和平西路新建工程而拆除滅失，惟未辦滅失
      登記。為兩造所不爭執（見本院卷第177頁第25至29行）
      。可知系爭土地上原有登記臺北市○○區○○段0○段00○號建
      物，為木造1層建物，已於62年間滅失。
　　2.訴外人張李寶蓮在系爭土地上出資興建加強磚造2層樓及
      頂樓增建之系爭建物，門牌與拆除滅失前相同。張李寶蓮
      於83年11月30日將系爭建物贈與訴外人李春實，並以南海
      段2小段15建號建物辦理所有權移轉登記。嗣李春實之債
      權人聲請拍賣系爭建物，邱淑玲拍賣取得系爭建物之事實
      上處分權。被上訴人曾對邱淑玲提起拆屋還地訴訟，取得
      系爭確定判決，以系爭執行事件為強制執行。邱淑玲於10
      2年10月22日、103年1月6日先後將系爭建物各1/2權利贈
      與訴外人洪秀月，洪秀月於109年3月9日將系爭建物售予
      上訴人之事實，為兩造所不爭執（筆錄見本院卷第177頁
      第29行至第178頁第16行）。可知目前在系爭土地上之系
      爭建物，為張李寶蓮所興建之加強磚造2層樓及頂樓增建
      建物，門牌雖與登記但已滅失之臺北市○○區○○段0○段00○
      號建物相同，但為不同之二建物。系爭建物為張李寶蓮所
      興建，為張李寶蓮所有，因未經所有權登記，而不能為不
      動產所有權之讓與，僅能將事實上處分權讓與受讓人，上
      訴人輾轉因買賣取得系爭建物之事實上處分權。
　㈡事實上處分權並非強制執行法第15條「就執行標的物有足以
    排除強制執行之權利」，上訴人提起第三人異議之訴，為無
    理由。
　　1.強制執行法第15條規定：「第三人就執行標的物有足以排
      除強制執行之權利者，得於強制執行程序終結前，向執行
      法院對債權人提起異議之訴。如債務人亦否認其權利時，
      並得以債務人為被告。」，所謂「就執行標的物有足以排
      除強制執行之權利」者，係指於執行標的物有所有權、典
      權、留置權、質權存在情形之一者而言，不包括對於物事
      實占有及處分權在內。肯認事實上處分權，係針對未辦所
      有權登記建物，於實務上之便宜措施，難認與所有權具有
      相同之權能，事實上處分權人並非足以排除強制執行之權
      利，自不得據以依強制執行法第15條提起異議之訴。
　　2.系爭建物為張李寶蓮所興建，為張李寶蓮所有，未經所有
      權登記，不能為不動產所有權之讓與，上訴人因買賣取得
      系爭建物之事實上處分權，業如上㈠所述。上訴人因買賣
      取得系爭建物之事實上處分權，尚非「就執行標的物有足
      以排除強制執行之權利」，故上訴人無權排除強制執行，
      其提起第三人異議之訴，為無理由。
　　3.至上訴人抗辯：系爭建物3樓房間多出27公分之斜三角形
      面積，不在執行名義所載拆除範圍中等語。查系爭建物之
      第1、2層房屋面積較大，第3層房屋為第2層屋頂平台的頂
      樓增建，第3層房間面積較小，第3層房間外面臨和平西路
      是2樓屋頂平台，上訴人所稱之多出27公分為第3層房間往
      和平西路推出27公分，房間較原來大一點，上訴人購買時
      就是如此，不知何人於何時增建之事實，為兩造所不爭執
      (筆錄見本院卷第175至176頁），並有系爭強制執行事件1
      09年3月4日執行筆錄及附圖、照片在卷可稽（見本院卷第
      39至45頁、第116頁、第189頁）。上訴人所稱不在執行名
      義所載拆除範圍部分，完全坐落於第2層之房屋平台，其
      投影範圍仍在系爭土地上，又房屋無法脫離土地而獨立在
      ，倘系爭執行名義之第1、2層經拆除完畢，第3層包含上
      訴人爭執之27公分斜三角形面積亦將不復存在，故上訴人
      爭執第3層較執行名義多出27公分斜三角形面積，得據此
      提起第三人異議之訴云云，並不足採。
綜上所述，上訴人依強制執行法第15條之規定，請求系爭執行
  事件應予以撤銷，為無理由，不應准許。原審所為上訴人敗訴
  之判決，並無不合。上訴論旨指摘原判決不當，求予廢棄改判
  ，為無理由，應駁回其上訴。
本件事證已臻明確，兩造其餘之攻擊或防禦方法及所用之證據
  ，經本院斟酌後，認為均不足以影響本判決之結果，爰不逐一
  論列，附此敘明。
據上論結，本件上訴為無理由，依民事訴訟法第449條第1項、
  第78條，判決如主文。
中　　華　　民　　國　　109 　年　　12　　月　　8 　　日
                  民事第十八庭  
                      審判長法  官  黃明發
                            法  官  林政佑
                            法  官  周美雲

正本係照原本作成。
如不服本判決，應於收受送達後20日內向本院提出上訴書狀，其
未表明上訴理由者，應於提出上訴後20日內向本院補提理由書狀
（均須按他造當事人之人數附繕本）上訴時應提出委任律師或具
有律師資格之人之委任狀；委任有律師資格者，另應附具律師資
格證書及釋明委任人與受任人有民事訴訟法第466 條之1第1項但
書或第2項（詳附註）所定關係之釋明文書影本。如委任律師提
起上訴者，應一併繳納上訴審裁判費。
中　　華　　民　　國　　109 　年　　12　　月　　9 　　日

　　　　　　　　　　　　　　書記官  呂  筑
附註：
民事訴訟法第466條之1（第1項、第2項）：
對於第二審判決上訴，上訴人應委任律師為訴訟代理人。但上訴
人或其法定代理人具有律師資格者，不在此限。
上訴人之配偶、三親等內之血親、二親等內之姻親，或上訴人為
法人、中央或地方機關時，其所屬專任人員具有律師資格並經法
院認為適當者，亦得為第三審訴訟代理人。